【裁判字號】    92,毒抗,197
【裁判日期】    920314
【裁判案由】    聲請觀察勒戒
【裁判全文】
臺灣高等法院臺中分院刑事裁定                    九十二年度毒抗字第一九七號
    抗  告  人
    即  被  告  甲○○
右列抗告人因違反毒品危害防制條例案件，經檢察官聲請觀察勒戒，不服臺灣彰化地
方法院中華民國九十二年二月十日第一審裁定（九十二年度毒聲字第三一五號，聲請
案號：臺灣彰化地方法院檢察署九十二年度觀聲字第一二八號、九十二年度毒偵字第
三四三號），提起抗告，本院裁定如左：
    主  文
抗告駁回。
    理  由
一、按犯毒品危害防制條例第十條之罪者（施用第一級毒品），應先將被告送勒戒處
    所觀察勒戒，毒品危害防制條例第二十條第一項及觀察勒戒處分執行條例第三條
    第一項定有明文。
二、本件抗告意旨略以：按依刑事訴訟法第三百零八條後段規定，有罪判決書並應記
    載事實，又按應記載犯罪之事實，諸凡有關犯罪之時間、地點、方法、態樣以及
    其他與適用法律有關之事項，均應詳實記載（最高法院六十三年臺上字第二一五
    三號判例參照），原裁定具有實體效力應準用前開有關判決之規定，原裁定認定
    「被告：：：於民國九十一年十二月二十日或其前三日內之某時點在不詳處所施
    用第一級毒品海洛因」，對抗告人即被告施用之時點、處所均未為詳實記載，顯
    屬與前開法條規定及判例內容有違背。按司法院大法官會議釋字第一四六號解釋
    認為「認定犯罪事實與採用證據顯屬不符，屬審判違背法令」。原裁定雖提扣案
    之裝過海洛因夾鏈袋二個作為抗告人施用第一級毒品海洛因之佐證，惟查該扣押
    物為案外人廖建發所有，並非抗告人之物，故原裁定依前開解釋應屬違背法令。
    抗告人確未施用第一級毒品海洛因，其經警採集尿液送驗有呈嗎啡陽性反應的原
    因，或係因抗告人其時感冒，曾服藥治療，藥物中有類似成份所致也不無可能，
    抗告人實不知，懇請明查並願配合再次受檢，以示清白，為此提起抗告云云。
三、經查，抗告人基於施用毒品之犯意，於九十一年十二月二十日或其前三日內之某
    時點，在不詳處所，施用第一級毒品海洛因一次，為警於九十一年十二月二十日
    十四時十分許，在臺中市○○區○○路一段八號五樓居所地查獲，經警採其尿液
    送驗，結果呈嗎啡陽性反應，始知上情。至抗告人雖矢口否認有施用第一級毒品
    海洛因犯行，然查抗告人於九十一年十二月二十日為警查獲後，經警採集其尿液
    ，送請彰化縣衛生局檢驗結果，驗出有嗎啡陽性反應，有該局出具之煙毒尿液檢
    驗成績書影本附卷（見臺灣彰化地方法院檢察署九十二年度偵字第二四七號偵查
    卷內）可稽，而送驗之尿液採集罐，確由抗告人親自檢視並施放尿液一節，並據
    抗告人於警訊時供明在卷。按海洛因係嗎啡經化學合成之半人工合成品，（嗎啡
    分子除去其羥基中氫，以乙醯基代之，即成海洛因），藥（毒）性倍於嗎啡，其
    經吸食或施打進入人體，藉人體解毒系統之代謝作用而分解成藥（毒）性較低之
    嗎啡，故於吸食或施打海洛因之煙毒犯尿液中，可檢出嗎啡反應。次按人體代謝
    原理，施用毒品後經尿液排出之時間，依施用量之多寡、施用者之年齡、性別及
    代謝功能不同而有所差異，一般而言，施用者在施用毒品後四十八小時內所排泄
    之尿液，均有可能被檢出毒品經人體代謝後之物質，且若經常或大量施用，則毒
    品經代謝後之物質由尿液排出時間約可延長至九十六小時。參酌抗告人上揭為警
    查獲時所採之尿液，經送驗結果，既呈嗎啡陽性反應，足證抗告人於為警採尿前
    之九十六小時內之某時點，確有施用第一級毒品海洛因無訛，否則其尿液焉有可
    能會有嗎啡陽性反應。次查抗告人於為警查獲時，並經警在其睡之房間內查扣裝
    過海洛因夾鏈袋二個，抗告人雖否認裝過海洛因夾鏈袋屬其所有，然稽之該物品
    確在其所睡之房間內查扣，與抗告人施用海洛因是否有關，乃不無可疑之處，況
    縱抗告人所辯該裝過海洛因夾鏈帶非其所有屬實，參酌抗告人上揭驗尿結果確呈
    海洛因陽性反應，已足認抗告人確有施用海洛因，亦無礙於抗告人前開犯行之認
    定。再查抗告人雖辯稱其上揭採尿送驗呈嗎啡陽性反應之原因，或係因抗告人其
    時感冒，曾服藥治療，藥物中有類似成份所致也不無可能云云，然抗告人於偵查
    中已供稱：並無吃中、西藥，有吃胃藥等語，此亦與抗告人事後所辯係因感冒曾
    服藥治療等語有間，況抗告人究於案發時有無感冒，及服用何種成份藥物？均未
    經抗告人提出任何事證以供本院審酌，且衡諸一般常理，因感冒服藥，尿液亦不
    致檢出嗎啡陽性反應，是故抗告人此項辯解，顯係卸責之詞，難以置信。另查原
    裁定因抗告人否認有施用第一級毒品海洛因情事，在無法探知其真正施用時、地
    之情形下，而載明被告施用第一級毒品時間為「九十一年十二月二十日或其前三
    日內之某時點」，地點為「不詳處所」，乃就抗告人施用時間、地點予以記載，
    並無未予載明之情形，抗告人此部分所辯，亦無足採。綜上，其施用第一級毒品
    海洛因行為應可認定。原審法院依臺灣彰化地方法院檢察署檢察官之聲請，裁定
    抗告人應送勒戒處所觀察、勒戒，於法並無不合。抗告人仍執前詞指摘原裁定不
    當，為無理由，應予駁回。
四、據上論斷，應依刑事訴訟法第四百十二條，裁定如主文。
中      華      民      國    九十二     年      三       月    十四    日
                                   臺灣高等法院臺中分院刑事第六庭
                                         審判長法  官  李  文  雄
                                               法  官  邱  顯  祥
                                               法  官  陳  秀  
右正本證明與原本無異。
不得再抗告。
                                               書記官  黃  禎  祥
中      華      民      國    九十二     年      三       月    十四    日
                                   Ｆ


司法院資訊處製作；財團法人民間司法改革基金會備份。
